【裁判字號】    98,上更(二),35
【裁判日期】    980715
【裁判案由】    違反毒品危害防制條例
【裁判全文】
臺灣高等法院高雄分院刑事判決      98年度上更(二)字第35號
上  訴  人
即  被  告  乙○○
                    現於臺灣高雄看守所羈押中
選任辯護人  吳建勛律師
            梁宗憲律師
            陶德斌律師
上列上訴人因違反毒品危害防制條例案件，不服臺灣高雄地方法
院96年度訴字第3296號中華民國96年12月26日第一審判決（起訴
案號：臺灣高雄地方法院檢察署96年度偵字第18139 號），提起
上訴，判決後，經最高法院第2次發回更審，本院判決如下：
    主  文
原判決關於販賣第一級毒品海洛因予丙○○部分撤銷。
乙○○販賣第一級毒品，處有期徒刑拾伍年陸月。扣案沾有毒品
海洛因之電子秤其上所沾海洛因殘渣沒收銷燬；扣案之電子秤（
排除其上所沾海洛因殘渣）壹台、行動電話機具壹具（含門號00
00000000號SIM 卡壹枚）及未扣案之販賣海洛因所得財物新臺幣
壹仟元均沒收；販賣毒品所得如全部或一部不能沒收時，以其財
產抵償之。
    事  實
一、乙○○（綽號「冬瓜」）明知海洛因係毒品危害防制條例第
    2 條第2 項第1 款所明定之第一級毒品，不得持有、販賣，
    竟意圖營利，基於販賣第一級毒品海洛因之犯意，於民國（
    下同）96年4 月8 日上午11時3 分許，以其所有之門號0000
    000000號行動電話與丙○○所使用之門號0000000000號行動
    電話聯絡買賣海洛因事宜後，旋依約在高雄縣鳳山市○○路
    之公園旁，以新臺幣（下同）1 千元之價格，販賣海洛因1
    包（驗前毛重0.3 公克、淨重0.12公克；驗餘淨重0.082 公
    克）予丙○○（丙○○施用毒品案件，業經臺灣高雄地方法
    院裁定送觀察勒戒），並收受丙○○所交付之1 千元。嗣於
    當日上午11時25分許，丙○○行經高雄縣鳳山市○○路與五
    甲路口為警當場查獲，並自丙○○身上起出該包海洛因。丙
    ○○於當日警詢時即指稱係向綽號「冬瓜」之男子購買該包
    毒品，再經警循線於96年6 月26日上午10時55分許，在高雄
    縣鳳山市○○路580 巷9 號乙○○租屋處查獲乙○○，並扣
    得其所有供犯販賣海洛因用附表編號一之行動電話1 具（內
    含門號0000000000號SIM 卡1 片）、及其所有供販賣本件毒
    品秤量之用而沾有第一級毒品海洛因之電子磅秤1 台。
二、案經高雄縣政府警察局移送臺灣高雄地方法院檢察署檢察官
    偵查起訴。
    理  由
壹、證據能力：
一、本案援用乙○○使用0000000000號行動電話於96年4 月25日
    至同年5 月22日之監聽譯文，為臺灣高雄地方法院檢察署檢
    察官核發，而依法實施通訊監察所得之證據，此有臺灣高雄
    地方法院檢察署96年4 月25日雄檢惟張聲監字第1643號通訊
    監察書、通訊監察譯文附卷可稽（警一卷27至54頁），為刑
    事訟訴法第159 之4 第1 款之公文書及警方向和信電信公司
    調閱通聯查詢單（警一卷39至54頁），則屬刑事訟訴法159
    之42款業務上之文書，均未有何顯不可信之情況，故依法均
    有證據能力。
二、被告乙○○經翻拍之照片2張（本院卷134頁、警卷71頁）、
    均係傳達照相當時現場情況，而透過照片傳達的情形與現場
    真實情形，在內容上的一致性，透過機械的正確性來加以保
    障。換言之，照片並不存在人對現實情形的知覺、記憶所經
    常發生的表現錯誤，是認照片之性質係非供述證據，並無傳
    聞法則之適用，且於此亦別無證據證明上開照片有經偽造、
    變造之情形，自有證據能力。
三、被告以外之人於檢察事務官、司法警察官或司法警察調查中
    所為之陳述，與審判中不符時，其先前之陳述具有較可信之
    特別情況，且為證明犯罪事實存否所必要者，得為證據。刑
    事訟訴法第159 之2 條定有明文。本件證人丙○○於警詢中
    所述綽號「冬瓜」之人即係被告部分，因與原審之審判中所
    陳述不符部分，其是否具有證據能力分述如下:
 1、丙○○於96年4 月8 日13年20分第1 次之警詢（13時20分開
    始詢問）證據能力:
    本院當庭勘驗證人丙○○於96年4月8日13年20分第1次之警
    詢光碟（丙○○係以被告身分應訊，故製有警詢錄音光碟）
    在內容中已主動供出被查扣之海洛因是當日向綽號「冬瓜」
    之人購買，並告知製作筆錄之警員表示: 「冬」是「冬天」
    的「冬」，「瓜」是「胡瓜」的「瓜」，都是約在公園交易
    那裏交易，（哪裏的公園？）就是被你們抓的南京路那裏等
    語（本院卷85頁），此有本院98年5 月4 日當庭所製作之勘
    驗筆錄在卷可憑，足見證人丙○○於該次警詢係主動供出具
    體販賣海洛因之對象及交易之地點，且其語氣平和未見警方
    以不法方式取供，復審酌其在該次警詢中為陳述時，當時離
    案發時間較為接近，記憶較審理時清晰，較無外力干擾或介
    入而為陳述，且警詢時有證人丙○○之配偶陳思如在場，證
    人丙○○並無陳述有不自由之情況，則其於警詢之證述客觀
    外部狀況，當有可信性特別情況，且與被告乙○○涉犯本件
    販賣海洛因之事證具有關連性，故其於本次警詢筆錄應具有
    證據能力
 2、丙○○96年4 月8 日（15時20分開始）2 次及96年6 月21日
    第3 次之兩次警詢筆錄證據能力:
    又按刑事訴訟法第一百條之一第一項前段規定，訊問被告，
    應全程連續錄音；必要時，並應全程連續錄影」；同法第一
    百條之二規定「本章之規定，於司法警察官或司法警察詢問
    犯罪嫌疑人時，準用之。」依此規定，僅訊問被告應錄音；
    而訊問證人，則無必須錄音之規定（參照最高法院92年台上
    字第5324號判決）。另證人丙○○於96年4月8日下午3時20
    分、96年6月21日之第2次、第3次警詢所製作之筆錄，因丙
    ○○當時係以證人身分應訊，故警方並未製作警詢錄音光碟
    等情，業據證人黃國雄、胡南煌證述在卷（本院卷107 頁）
    。另警員黃國雄證稱: 我們保安隊96年4 月8 日抓到丙○○
    ，同日第2 次移到我們偵查大隊由我做筆錄的，我是詢問他
    毒品的來源，當時丙○○指稱他是向綽號「冬瓜」的男子買
    的，而且他的電話（綽號「冬瓜」）是0000000000這支行動
    電話，後來根據筆錄所作的後續查證是由甲○○○○去負責
    等語（本院卷107-108 頁）。另證人胡南煌則證稱: 丙○○
    我們本局保安隊抓到的毒品案，再從丙○○去了解一個行動
    電話0000000000撥打，經我們查是外勞卡的，我們報請檢察
    官偵查，然後上線監聽，然後依據監聽的資料去現場搜查，
    我們（應係96年5 月8 日）有監控到一個簡訊綽號「冬瓜」
    在談說要搬到鳳山市○○街（即立志街138 號6 樓）那個地
    方就是被告住的大樓，我們就到立志街大樓去跟監，有監控
    到在那邊出入的乙○○，然後這部分我們有現場跟監拍照的
    照片，我們就將乙○○相片給丙○○指認等語（本院卷103-
    108 頁），復有被告持用之0000000000行動電話與00000000
    00行動電話簡訊通聯記錄（本院卷133 頁、警一卷34頁）及
    警方在被告居住之鳳山市○○街138 號6 樓跟監拍照片1 幀
    （本院卷134 頁、警卷71頁），而被告亦自承上開跟監拍照
    片應為其本人無訛（本院卷108 頁），足見員警係由丙○○
    供出向綽號「冬瓜」之男子所持用之0000000000號行動電話
    ，並依監聽內容之簡訊得知綽號「冬瓜」將某訊息遷址至鳳
    山市○○街138 號6 樓，復經警跟監至鳳山市○○街138 號
    6 樓綽號「冬瓜」（即被告）居住處翻拍綽號「冬瓜」照片
    ，並再由丙○○指認販毒者綽號「冬瓜」即為被告乙○○無
    訛，是警方對丙○○製作第2 、3 次警詢筆錄之過程並未有
    何違法之情事，而事後再以跟監拍照搜證所取得乙○○照片
    提供丙○○指認，其以單一指認方式雖稍有瑕疵，然以丙○
    ○購買毒品時與綽號「冬瓜」近距離接觸，且警方搜證之過
    程未見違法，另被告亦坦承當時0000000000行動電話確為其
    本人持用（本院卷127 頁反面），丙○○當無誤認購毒對象
    之可能，故證人丙○○第2 次、第3 次警詢筆錄，已具有特
    別可信；又丙○○警詢證詞與被告乙○○販賣海洛因之事證
    ，亦具有關連性，故上開2 次警詢筆錄均有證據能力。另證
    人丙○○於原審雖曾供稱：伊於警詢時警察有作勢打人等語
    ，惟同時亦證稱：警察並沒有打，因為當時伊老婆在場，且
    「冬瓜」之人是在警察作勢打人前就已經說了，在警詢供述
    之真實性，並不會因為警察作勢打他而受有影響等語（原審
    卷第141 頁、第143 頁），再者，觀諸警詢筆錄，當日證人
    丙○○確有通知其配偶陳思如到場（警卷第二宗第61頁）；
    證人即製作證人丙○○筆錄之警察張化龍亦於本院前審證稱
    ：當日丙○○之配偶陳思如有到場等語（原審卷第100 頁）
    ，是證人丙○○警詢時其配偶陳思如既有在場，警察當不致
    於有何恐嚇之行為，證人丙○○上開陳述是否真實已有可疑
    ，且其既已證稱在警詢供述之真實性，並不會因為警察作勢
    打他而受有影響，足認證人丙○○於警詢時之陳述，應係出
    於自由意思，並不影響其警詢之證據能力，並此敘明。
四、又依刑事訴訟法第159 條之5 第1 項、第2 項規定：「被告
    以外之人（包括證人、鑑定人、告訴人、被害人及共同被告
    等）於審判外之陳述雖不符刑事訴訟法第159 條之1 至之4
    等4 條之規定，而經當事人於審判程序同意作為證據，法院
    審酌該言詞陳述或書面陳述作成時之情況，認為適當者，亦
    得為證據；當事人、代理人或辯護人於法院調查證據時，知
    有刑事訴訟法第159 條第1 項不得為證據之情形，而未於言
    詞辯論終結前聲明異議者，視為有前項之同意。」立法意旨
    則以若當事人已放棄反對詰問權，於審判程序中表明同意該
    等傳聞證據可作為證據；或於言詞辯論終結前未聲明異議，
    基於尊重當事人對傳聞證據之處分權，及證據資料愈豐富，
    愈有助於真實發見之理念，且強化言詞辯論主義，使訴訟程
    序得以順暢進行。本件後述所引用之其他證據資料，固屬審
    判外之陳述或書面資料，原無證據能力，惟被告於本院調查
    證據時及經審判長提示後，已知有刑事訴訟法第159條第1項
    不得為證據之情形，惟未於言詞辯論終結前聲明異議，本院
    審酌上開證據作成時，其虛偽之可能性極小，且與本案之待
    證事實，具有相當之關聯性，認為適當，依同法第159條之5
    第2項規定，應視為有同法條第1項之同意，具有證據能力。
貳、實體上之認定
    訊據上訴人即被告乙○○矢口否認有販賣海洛因予丙○○之
    犯行，辯稱：伊不認識丙○○，也沒有販賣海洛因云云。經
    查：
一、丙○○於96年4 月8 日上午11時3 分許，以其所有號000000
    0000號行動電話聯絡綽號「冬瓜」男子所持用之門號000000
    0000號行動電話聯絡買賣海洛因事宜後，雙方旋依約在高雄
    縣鳳山市○○路之公園旁，以1 千元之價格，由綽號「冬瓜
    」販賣海洛因1 包予丙○○（丙○○施用毒品案件，業經原
    審法院裁定送觀察勒戒並執行完畢），並收受丙○○所交付
    之1 千元，惟丙○○於當日上午11時25分許，旋經警在高雄
    縣鳳山市○○路與五甲路口查獲，並自丙○○身上起出該包
    海洛因之事實，業據證人丙○○已於迭次警訊證述在卷（警
    二卷61-63 頁，65-66 頁），核與警員證人張化龍證述: 丙
    ○○向綽號「冬瓜」男子購買海洛因等語相符（原審卷98-1
    00頁）。而被告乙○○平日之綽號即為「冬瓜」之事實，業
    據被告供承在卷（偵卷4 頁、20頁），核與被告之友人戊○
    ○證述: 被告綽號「冬瓜」等語相符（原審卷97 頁） 。另
    被告於案發前即持用0000000000號行動電話之事實，業據被
    告供承在卷（原審卷9-10頁、本院卷127 頁反面）。又被告
    所持用之門號0000000000號於96年4 月8 日上午11 時3分許
    ，曾與丙○○所持用之0000000000號行動電話有短暫聯絡之
    事實，業據證人丙○○證述在卷，並證稱: 《96年4 月8 日
    （11時3 分之通話紀錄，是否你的電話? 【提示偵查卷第50
    頁，藍筆標示的部分】）其中有一個電話號碼0000000000是
    我的。（這通電話是否聯絡毒品用的？）是》等語（原審14
    0 頁），並已於警詢證稱: 我都撥打0000000000給「冬瓜」
    之男子買毒品等語（警二卷65頁），復有行動電話00000000
    00號（被告持用）與0000000000（丙○○持用）上開時間之
    通聯調閱查詢單在卷可按（警一卷50頁），核與丙○○證述
    其於上開時地向綽號「冬瓜」購買海洛因之情節亦屬相符。
    又警方於丙○○身上搜扣之粉末確屬海洛因無訛（其驗前毛
    重0.3 公克、淨重0.12公克；驗餘淨重0.082 公克）之事實
    ，復有高雄市立凱旋醫院96年5 月8 日高市凱醫驗字第4090
    號濫用藥物成品檢驗鑑定書在卷可按（本院前審上訴卷122
    頁）。另丙○○平日亦施用海洛因之事實，復有台灣檢驗科
    技公司編號KＺ000000000000濫用藥物尿液檢驗報告可參（警
    二卷72頁），被告於上開時地以1 千元販賣海洛因1 小包予
    丙○○之事實，已甚顯明。
二、被告之辯護人雖以: 綽號「冬瓜」男子是警方搜證後才告知
    丙○○的，並非丙○○主動告知警方，且警方自96年4 月間
    即開始監聽乙○○電話，直至同年6 月才拿似被告14歲之照
    片（即口卡照片）及一張很模糊影像照片（指警卷71頁照片
    ）給丙○○指認，據丙○○於原審供稱口卡照片及影像照片
    均無法辨識是否即為被告，故不能證明販賣海洛因給丙○○
    的就是被告云云（本院卷129 頁反面及130 頁）。惟丙○○
    於96年4 月8 日第1 次之警詢（13時20分開始製作錄），已
    主動供出被查扣之海洛因是當日向綽號「冬瓜」之人購買，
    並詳細告知製作筆錄之警員，並表示: 「冬」是「冬天」的
    「冬」，「瓜」是「胡瓜」的「瓜」，都是約在南京路公園
    交易交等情，此有本院當庭製作勘驗筆錄在卷可憑（本院卷
    85 頁） ，足見證人丙○○於該次警詢係主動供出販賣海洛
    因之對象為綽號「冬瓜」男子，並非警方對被告搜證後才告
    知丙○○綽號「冬瓜」即為被告，故被告之辯護人上開主張
    ，則容有誤會。又警方取得綽號「冬瓜」男子之0000000000
    行動電話執行監聽後，復於96年5 月8 日攔截0000000000行
    動電話之綽號「冬瓜」男子（即被告）與0000000000行動電
    話（申請為蔡惠如）簡訊通聯記錄中【綽號「冬瓜」表示要
    對方（蔡惠如）改地址到鳳山市○○街138 號6 樓】之事實
    ，業據證人胡南煌證述在卷，並證稱: 我們有監控到一個簡
    訊在談說要搬到鳳山市○○街那個地方就是被告住的大樓，
    我們就到立志街大樓去跟監，有監控到在那邊出入的乙○○
    ，然後這部分我們有現場跟監拍照的照片…等語（本院卷
    103-108 頁），復證稱: （我看到你給丙○○指認的照片有
    欄杆的照片，你是如何拍到這張照片?） 這張是我們從被告
    住家對面的大樓照過去的，乙○○在新富路580 巷9 號二樓
    的客廳裡…，（你們在跟監被告，後來也有拍攝他在屋內的
    照片，事後有沒有根據這張照片，在跟監的過程由你們辦案
    人員再次確認乙○○就是照片中的人?） 照片照出來日期不
    確定，照片洗出來之後，他（即被告）有一次在新富路580
    巷的巷口我們有跟他打過照面，我們跟監都有隨身攜帶該張
    照片，我還跟我同事討論確認被告就是那張照片中的人等語
    （本院卷10 6頁），復有通聯紀錄影本及警方在上開處所翻
    拍彩色照片在1 幀卷可按（警二卷34頁、本院卷133 頁、13
    4 頁）。另被告亦自承警方上開監視翻拍照片應係其本人無
    訛（本院卷108 頁）。另被告復供稱: （你曾經在96年5 月
    8 日發簡訊給蔡惠如「如果有空，幫我改地址立志街138 號
    6 樓」是什麼意思?） 因有一些帳單原來是登載在蔡惠如的
    地址，我是發簡訊請她幫我改（寄）到立志街的地址等語（
    本院卷128 頁），顯見員警係由丙○○供出向綽號「冬瓜」
    之男子所持用之0000000000行動電話，並依監聽內容之簡訊
    得知綽號「冬瓜」將搬遷至鳳山市○○街138 號6 樓，復跟
    監至鳳山市○○街138 號6 樓綽號「冬瓜」居住處時，隔鄰
    近大樓拍攝當時正臨窗旁之綽號「冬瓜」（即被告）之照片
    後，始交由丙○○指認販毒者綽號「冬瓜」即為被告乙○○
    之事實，應可確認，故被告之辯護人主張: 據丙○○於原審
    供稱口卡照片及影像照片均無法辨識是否為被告，故不能證
    明販賣海洛因給丙○○就是被告云云，亦有誤會。另被告雖
    又辯稱：伊並不認識丙○○云云，惟對其與丙○○於96年4
    月8 日上午11時3 分之何以會有行動電話通聯紀錄，卻又無
    法自圓其說，故其上開所辯亦無足採。
三、又按被告以外之人（包括證人、鑑定人、告訴人、被害人及
    共同被告等）於檢察事務官、司法警察官或司法警察調查中
    所為之陳述，與審判中不符時，應就前後階段之陳述進行整
    體判斷，以決定其間是否具有重大歧異藉以此判斷其證言證
    明力之高低，不得僅以證人所供部分內容不確定或交互詰問
    過程中有先後更正或不一致，即全盤否認證人之證詞之真實
    性（最高法院97年度台上字第96號判決參照）。本件證人丙
    ○○於第1次警詢中雖未立即供出綽號「冬瓜」聯絡之行動
    電話。惟按一般購毒者未於警方查獲之第一時間即供出販毒
    者之行動電話，其原因不外乎避免販毒者之身分曝光外，另
    亦為避免日後遭販毒者報復亦有可能。況證人丙○○於原審
    法院初次傳訊時（96年10月17日）即表示不敢到庭作證等語
    （原審卷89頁），故丙○○雖於第1 次警詢未立即供出綽號
    「冬瓜」之聯絡電話，然仍不影響其第2 次警詢供述綽號「
    冬瓜」電話之真實性。又證人丙○○復於原審法院第2 次審
    判期日（96年11月14日）到庭證稱: （是否可以自由陳述？
    ）我在被告面前不敢講等語（原審卷130 頁）。《經原審令
    被告暫時離庭後原審卷131 頁）》，證人丙○○始證稱: （
    與被告有無親屬關係？）無，但我家裏有小孩，我怕作證會
    受不利…，查獲海洛因是向「冬瓜」用1000元買的，我手機
    0000000000打對方手機忘記幾號了，是之前我在路上遇到認
    識的人，給我冬瓜電話等語（原審卷132 頁），足見丙○○
    當時雖仍不知被告之真實姓名，然仍明確證述扣案之海洛因
    1 小包是向綽號「冬瓜」男子以1000元購得之事實，應可確
    認。《經原審審判長令被告入庭後，原審卷135 頁》證人丙
    ○○仍證稱: （上次開庭為何不到?） 怕是對方那個人，我
    家裡有小孩，怕對我家不利等語（原審卷135 頁），其雖又
    證稱: （剛才被告也在場，你也看到被告，為何你在作證的
    時候還是陳述怕家裡的小孩有事，並且說要求被告先行退庭
    ？你既然說被告不是冬瓜，為何還要害怕?） 因為剛才我沒
    有注意看被告云云（原審卷135 頁）。是證人丙○○先前既
    已當庭要求作證時被告不要在場（當時已與被告同庭），則
    何有可能未看到在庭被告（按被告仍在羈押中）之理? 足見
    其事後雖改稱: （冬瓜是否在庭被告？）不是在庭的被告，
    拿毒品給我的不是剛才在庭的被告，打電話過去就叫人家拿
    給我云云（原審卷133 頁）。惟若非在庭之被告為販賣海洛
    因供其施用之人，則證人丙○○何需庭訊一開始即要求被告
    不要在場之理，足徵證人丙○○於原審庭訊中因被告在場時
    已無法為完全實實之陳述，甚為明確。況其又證稱: 《（之
    前是否有與被告見過面?） 有》等語（原審卷133 頁），並
    證稱: （如何知道大約30歲?） 用看的，我看得到對方的臉
    。（對方是否未戴安全帽?） 有，但不是全罩式的安全帽，
    所以可以看得到臉等語（原審卷137 頁），是丙○○於購買
    海洛因時既已近距離看到販賣海洛因之人，則其應無誤認之
    可能，故丙○○原審證述: 拿毒品給我的不是剛才在庭的被
    告云云，自難為有利被告認定。
四、又警方於96年6月26日上午，在高雄縣鳳山市○○路580巷9
    號扣押之電子秤1台（警二卷12頁至第16頁），被告於警詢
    及本院前審第一次審理時均供稱：係95年3月間，其在高雄
    市○○路販賣泰國蝦時，要調配胡椒鹽的工具云云（警二卷
    第6 頁、本院前更審卷67頁），惟事後又改稱: 被我平常有
    施用毒品我買回來有秤過云云（本院前審更卷9 頁），然被
    告果真有施用海洛因，然其於96年6 月26日經警緝獲到案後
    ，何以其尿液又未經檢出有嗎啡陽性反應，此有台灣檢驗科
    技公司編號KＺ000000000000濫用藥物尿液檢驗報告在卷可按
    （警二卷28頁）。又將被告所有扣案之電子秤送請高雄醫學
    大學附設中和紀念醫院鑑定結果，該電子秤則呈海洛因陽性
    反應，有該高雄醫學大學附設中和紀念醫院97 年11 月18日
    0000－000 號檢驗報告可稽（本院前審更審卷第71頁），是
    被告上開所辯: 電子秤是伊平常施用毒品時買回來秤重量云
    云，並不足採，故該電子秤應係被告販賣海洛因秤量重量所
    用物之事實，應可確認。
五、按我國查緝毒品海洛因之施用或販賣一向執法甚嚴，對於販
    賣海洛因者尤科以死刑、無期徒刑之重度刑責，販賣海洛因
    既經政府懸為禁令、嚴加取締，且海洛因物稀價昂，取得不
    易，苟無利可圖，應無甘冒被查緝法辦判處重刑之危險，平
    白無端從事海洛因買賣之工作，是其必有從中賺取買賣差價
    牟利之意圖，應屬合理之認定。又販賣海洛因命既係違法行
    為，當非可公然為之，亦無公定價格，且容易分裝、稀釋以
    增減份量，而每次買賣之價量，可能隨時依雙方關係深淺、
    資力、需求量及對行情之認知、來源是否充裕、查緝是否嚴
    謹、購買者被查獲時供述購買對象之可能風險之評估等情形
    ，而異其標準，非可一概而論；而買受毒品之人通常亦無法
    探知販毒者賺取利潤幾何，是販賣毒品之利得，除被告坦承
    犯行或價量俱臻明確外，委難察得實情，職是之故，縱未確
    切查得販賣利得，但除別有確切事證，足認係按同一價格轉
    讓確未牟利者外，尚難執此認非法販賣之事證有所不足，致
    知過坦承者難辭重典，飾詞否認者反得逞僥倖，而失情理之
    平。故本件顯見被告具有營利之意圖甚明。
六、綜上所述，本件事證明確。被告有上開販賣海洛因予丙○○
    之犯行，堪以認定。
參、論罪科刑、撤銷改判及沒收
一、按海洛因屬毒品危害防制條例第2條第2項第1款所列之第一
    級毒品。核被告所為，係犯毒品危害防制條例第4條第1項販
    賣第一級毒品罪。其於販賣前持有海洛因之低度行為，為其
    販賣之高度行為所吸收，不另論罪。查被告意圖牟利，竟販
    賣第一級毒品，對於社會之危害固屬非微，惟其販賣毒品僅
    1 次，且所得亦僅1 千元，獲利甚微，此與坊間販賣毒品之
    大、中盤商等毒梟未可等比，惡性尚非甚重，若處以該罪之
    法定最輕刑，不無情輕法重，其犯罪情狀尚非全然無可憫恕
    ，爰依刑法第59條之規定減輕其刑。
二、原審以被告販賣第一級毒品罪證明確，予以論罪科刑，固非
    無見；惟查: （1）原審既認被告僅販賣1次海洛因，且所得
    僅1千元，獲利甚微，仍量處被告有期徒刑19年，已稍嫌過
    重。（2） 被告所有秤量本件販賣第一級毒品海洛因而沾有
    毒品海洛因殘渣之電子秤1 台，原審就上開電子秤未予宣告
    沒收、其上沾染之海洛因殘渣未宣告沒收銷燬，及被告用以
    販賣海洛因所用之行動電話1 具認非被告所有，而未予宣告
    沒收，均有不當。故本件被告上訴否認販賣海洛因，雖無理
    由，惟原判決關於被告販賣丙○○部分既有上開瑕疵，自應
    撤銷改判。爰審酌被告販賣海洛因危害國人健康甚鉅，然販
    賣之對象僅1 人且僅少量小額販賣，及其犯罪後之態度等一
    切情狀，爰量處有期徒刑15年6 月。扣案電子秤1 台既為被
    告所有，已據被告陳明在卷，且係供販賣本件毒品第一級毒
    品海洛因所用之物，業如前述，而該電子秤經送驗結果呈海
    洛因陽性反應，其上所沾海洛因，依一般經驗並非不易或無
    從析離（參考最高法院95年度台上字第1971號、96年台上字
    第5551號判決），該海洛因殘渣應依毒品危害防制條例第18
    條第1 項前段宣告沒收銷燬。又被告販賣第一級毒品海洛因
    予丙○○所得之財物1 千元，應依毒品危害防制條例第19條
    第1 項之規定諭知沒收，如全部或一部不能沒收時，以其財
    產抵償之。又上開電子秤1 台（排除沾有海洛因殘渣部分）
    ，既被告所有之物，且係供販賣本件海洛因毒品秤量之用，
    應依同條例第19條第1 項之規定宣告沒收；另被告所使用之
    門號0000000000電話雖為外籍人士BHAPAMIJXCRW所申請，有
    通聯調閱查詢單可按（偵卷39頁），但被告已陳明該門號係
    向他人購得，且行動電話機具屬其所有（警一卷4 頁、本院
    前審上訴卷第52頁），本院審酌SIM 卡既屬於申請人所有，
    自得與行動電話機具同時移轉其所有權，是扣案之行動電話
    機具及其內SIM 卡即屬被告所有，復為供販賣海洛因所用之
    物，自應予以沒收。至經警自丙○○身上所查扣之該包海洛
    因，已經被告交付予證人丙○○，而脫離其持有，依法不得
    沒收。又被告於96年6 月26日上午10時55分許，經警持搜索
    票於高雄縣鳳山市○○街138 號6 樓住處及位在高雄縣鳳山
    市○○路580 巷9 號租屋處搜索後，雖另扣得海洛因1 小包
    等物，然依現有證據尚難認與本件販賣毒品有關，應另案依
    法沒收。另扣案如附表編號三至九所示等物，或為己○○○
    所有，或為被告經營生意所用，業據被告供述及證人己○○
    ○、戊○○於原審審理時結證在卷，自難認與本件犯罪相關
    ，無庸諭知沒收。
肆、被告關於販賣海洛因予丁○○部分，業經原審法院判處無罪
    確定，因檢察官未上訴而已確定，爰不予論述。
據上論斷，應依刑事訴訟法第369 條第1 項前段、第364 條、第
299 條第1 項前段，毒品危害防制條例第4 條第1 項、第18條第
1 項前段、第19條第1 項，刑法第11條、第59條，判決如主文。
本案經檢察官姜麗儒到庭執行職務。
中    華    民    國    98    年    7    月    15    日
                  刑事第八庭    審判長法  官   洪兆隆
                                      法  官   郭玫利
                                      法  官   李政庭
以上正本證明與原本無異。
如不服本判決應於收受本判決後10日內向本院提出上訴書狀，其
未敘述上訴理由者，並得於提起上訴後10日內向本院補提理由書
狀（均須按他造當事人之人數附繕本）「切勿逕送上級法院」。
中    華    民    國    98    年    7    月    15    日
                                      書記官   吳福連
附錄本判決論罪科刑法條：
毒品危害防制條例第4 條第1 項：
製造、運輸、販賣第一級毒品者，處死刑或無期徒刑；處無期徒
刑者，得併科新臺幣1 千萬元以下罰金。
附表：
一、行動電話機具1 具（內含門號0000000000號SIM 卡1 片）。
二、電子磅秤1 台（經檢驗呈海洛因陽性反應）。
三、新台幣25萬5800元。
四、新台幣3,800 元。
五、白色粉末1 小包（經檢驗為葡萄糖粉）。
六、大夾鏈袋97個。
七、中夾鏈袋60個。
八、小夾鏈袋144 個。
九、SIM 卡1 片（門號0000000000）。


司法院資訊處製作；財團法人民間司法改革基金會備份。
